【裁判字號】    99,交抗,1668
【裁判日期】    990824
【裁判案由】    違反道路交通管理處罰條例
【裁判全文】
臺灣高等法院交通事件裁定            99年度交抗字第1668號
抗  告  人
即受處分人  甲○○
上列抗告人因違反道路交通管理處罰條例案件，不服臺灣桃園地
方法院中華民國99年7月9日所為裁定（98年度交聲字第3015號）
，提起抗告，本院裁定如下：
    主  文
抗告駁回。
    理  由
一、按高速公路及快速公路交通管制規則第5條第1項前段規定，
    汽車行駛高速公路應依速限標誌指示。次按行車速度超過規
    定之最高速限或低於規定之最低速限，採用固定或非固定式
    科學儀器取得證據資料證明者，於一般道路須至少於100 公
    尺，於高速公路、快速公路須至少於300 公尺前，明顯標示
    之；又汽車行駛於高速公路、快速公路或設站管制之道路，
    不遵使用限制、禁止、行車管制及管理事項之管制規則而有
    行車速度超過規定之最高速限或低於規定之最低速限之行為
    者，處汽車駕駛人新臺幣3,000元以上6,000元以下罰鍰，並
    記違規點數1點，道路交通管理處罰條例第7條之2第2項第 9
    款、第3項、第33條第1項第1款、第63條第1項第1 款分別定
    有明文。
二、原裁定意旨略以：抗告人即受處分人甲○○於民國98年9 月
    13日下午1時37分許，駕駛車牌號碼V4-4973號自小客車，行
    經限速110公里之國道三號公路北向149公里處，經警以雷射
    槍測速器測得時速為129 公里，超過規定限速19公里，而舉
    發其有「汽車行駛高速公路速度超過規定最高速限（未滿20
    公里）」之違規，有證人即國道公路警察局第七警察大甲分
    隊警員蕭江山到庭結證可稽，因認受處分人之違規行為堪以
    認定。原處分機關援引首揭規定，裁處受處分人3,000 元罰
    鍰，並記違規點數1 點，於法並無不合，其異議無理由，而
    予駁回等語。
三、抗告意旨略以：本件員警使用之雷射槍並未顯示車號為何，
    如何確認係受處分人所駕駛車輛違規？且受處分人當時跟著
    前方車輛速度行駛，雷射槍既無法證明前方車輛未超速，何
    以不舉發前方車輛？
四、經查：
  (一)本件抗告人即受處分人甲○○於98年9月13日下午1時37分許
    ，駕駛其所有之車牌號碼V4-4793 號自用小客車，行經限速
    110公里之國道三號公路北向149公里處，經雷射槍測速器測
    得時速為129公里，超過規定限速時速110公里有19公里，經
    內政部警政署國道公路警察局第七警察隊當場攔停掣單舉發
    等事實，業據證人即舉發員警蕭江山於原審結證略以：伊於
    舉發日12時到18時巡邏勤務，當時員警將警車停在149K避車
    彎裡，利用紅外線點放式雷射槍取締車輛是否違規，雷射槍
    可對3 個車道任何車輛個別打而顯示行車車速、測量距離等
    ，故發現受處分人駕駛車輛違規即將其攔檢，而將測速槍顯
    示予受處分人確認，當時受處分人不承認超速，但伊很確定
    在操作上沒有打錯車，現在雷射槍只能打一部車與以前雷射
    槍一次可打3 個車道功能不同，伊係依雷射槍的超速顯示舉
    發受處分人，當時受處分人車輛與其前後左右之車輛相隔約
    50公尺左右，且當時是白天視線清楚，故伊很確定受處分人
    當時有超速行駛等語（詳見原審卷第26頁反面、第27頁反面
    ），核與同為取締員警即證人梁銘智到庭結證略以：針對雷
    射槍之操作過程，渠等均有受訓過，係以紅外線點放式雷射
    槍對準單一部車輛測速，雷射槍會顯示車速、車距，不會受
    違規車輛之前後左右其他車輛之車速干擾，伊認為員警蕭江
    山之值勤過程沒有問題等語（詳見原審卷第27頁）互相吻合
    ，證人證述受處分人超速行駛地點、舉發超速行駛過程、雷
    射槍之功能及使用方式及受處分人事後反應等情節，均甚為
    明確，綜觀證人證述內容，及參諸本件測得受處分人車輛超
    速違規之儀器規格為LTI廠牌之200Hz非照相式雷達測速儀，
    於98年6 月23日由經濟部標準檢驗局測定合格，其有效期限
    為99年6 月30日等情，有內政部警政署國道公路警察局第七
    警察隊於98年9 月29日所出具之公警七交字第0980772392號
    函附經濟部標準檢驗局雷射測速儀檢定合格證書影本乙紙附
    卷可參（見原審卷第8 至10頁），顯見舉發本件之警員所憑
    據雷射測速儀器之測速功能並無錯誤疑慮甚明，足徵受處分
    人駕駛前揭自用小客車於上開時地，以時速129 公里之速度
    ，超速19公里行駛之違規事實，應堪認定。受處分人否認其
    有超速行駛行為云云，並不可採。
  (二)按交通違規行為常發生於瞬間，若要求執勤員警對於所有舉
    發道路交通違規之行政行為，均需照相、錄音、錄影或其他
    科學證據以證其實，則國家維護交通秩序、安全之行政措施
    勢必窒礙難行，此從道路交通管理處罰條例第7條之2第1 項
    第1款至第6條與同條項第7 款規定對照比較，亦可得相同之
    結論。是以本件舉發員警所使用之雷射槍雖未顯示受處分人
    之車號，仍非得據此斷言受處分人即無超速違規情事，而置
    其他證據不論，準此，受處分人自不得執此而解免其責。舉
    發員警蕭江山以證人身分於原審作證，以具結擔保其證言之
    真正，並無具體事證足證其證言有偏頗或失實之處，當可信
    其證言為真，受處分人有超速行駛之行為，已足堪認定。次
    按取捨證據及認定事實，乃法院職權之行使，其對於證據證
    明力所為之判斷，茍係基於吾人日常生活之經驗，而未違背
    客觀上應認為確實之定則，並已敘述其何以為此一判斷之理
    由，即無違法可言。原審已詳述認定受處分人確有上開違規
    之依據，而駁回異議，核無不合。受處分人執員警無法證明
    斯時其車前方車輛未超速云云，然違反法令行為不受法律之
    保障，亦應不得主張有行政法上平等原則之適用而逃避處罰
    ，故縱然屬實，亦無礙於受處分人超速違規事實之成立，是
    受處分人提起抗告，為無理由，應予駁回。
據上論結，應依道路交通管理處罰條例第89條，道路交通案件處
理辦法第26條，刑事訴訟法第412條，裁定如主文。
中    華    民    國    99    年    8     月    24    日
                  刑事第二十一庭審判長法  官  蔡聰明
                                      法  官  許永煌
                                      法  官  趙文
以上正本證明與原本無異。
不得再抗告。
                                      書記官  葉金發
中    華    民    國    99    年    8     月    25    日

司法院資訊處製作；財團法人民間司法改革基金會備份。
